【裁判字號】    95,訴,1092
【裁判日期】    950831
【裁判案由】    債務人異議之訴
【裁判全文】
臺灣板橋地方法院民事判決              95年度訴字第1092號
原      告  乙○○
訴訟代理人  丙○○
被      告  華南商業銀行股份有限公司
法定代理人  戊○○
訴訟代理人  丁○○
            甲○○
上列當事人間請求債務人異議之訴事件，本院於中華民國95年8
月15日言詞辯論終結，判決如左：
    主      文
本院九十五年度執字第九六五五號清償債務強制執行事件，所為
之強制執行程序應予撤銷。
訴訟費用由被告負擔。
    事實及理由
一、本件原告起訴主張：本院95年度執字第9655號強制執行案件
    之債權人即被告華南商業銀行股份有限公司，其執行名義債
    權為給付支票票款之法律關係，而本件債權憑證係由本院於
    民國84年3 月27日所核發，惟被告再次提出執行聲請之日期
    為89年6 月9 日，顯已逾民法第137 條第3 項規定之5 年時
    效期間，則原告自得依民法第144 條之規定拒絕給付，爰依
    強制執行法第14條規定提起債務人異議之訴。
二、被告則以：被告前經本院核發債權憑證所載日期固為84年3
    月27日，惟依一般經驗法則可知，前揭債權憑證自不可能於
    上開期日送達予被告，被告必於上開期日後始領取系爭債權
    憑證，則本件執行程序當於被告領取債權憑證時方為終結，
    時效自開始重新啟算等語，資為抗辯。
三、查本件原告主張被告係以本院84年3 月27日84板院民執速字
    第15542 號債權憑證為執行名義，向本院民事執行處聲請強
    制執行，並扣押原告所有坐落臺北縣三峽鎮○○段成福小段
    第1020-47 地號土地（地目：林；面積：1039平方公尺）之
    事實，已據提出本院上開債權憑證正本1 份、土地及建物謄
    本影本各1 份為證，並為被告所不爭執，又上開本院債權憑
    證確為真正，復據兩造所不爭執，自堪信為真實。
四、再按執行名義成立後，如有消滅或妨礙債權人請求之事由發
    生，債務人得於強制執行程序終結前，向執行法院對債權人
    提出異議之訴；如以裁判為執行名義時，其為異議原因之事
    實發生在前訴訟言詞辯論終結後者，亦得主張之，強制執行
    法第14條第1 項亦定有明文。次按強制執行法第27條所稱之
    債權憑證，係指執行法院發給債權人收執，俟債務人如有財
    產再行執行之憑證而言。債權人於取得債權憑證後，雖可無
    庸繳納執行費用再行聲請強制執行，但該債權憑證之可以再
    行強制執行乃溯源於執行法院核發債權憑證前，債權人依強
    制執行法第4 條第1 項所列各款取得之原執行名義。是對具
    有既判力之執行名義，提起債務人異議之訴，債務人祇須主
    張消滅或妨礙債權人請求之事由，係發生於該具既判力之原
    執行名義成立之後者，即得為之，如以裁判為執行名義時，
    其為異議原因之事實發生在前訴訟言詞辯論終結後者，亦得
    主張之，初與該事由是否發生在債權憑證成立之後無涉。又
    消滅時效因開始執行行為或聲請強制執行而中斷；時效中斷
    者，自中斷之事由終止時，重行起算，民法第129 條第2 項
    第5 款及第137 條第1 項固分別定有明文，惟消滅時效完成
    後，如債權人依原執行名義或債權憑證聲請法院再行強制執
    行時，亦不生中斷時效或中斷事由終止重行起算時效之問題
    ，債務人自非不得對之提起債務人異議之訴，以排除該執行
    名義之執行（最高法院89年度臺上字第1623號判決可資參照
    ）。
五、則查，本件原告主張被告所執為執行名義之債權憑證，係依
    本院82年度促字第7715號支付命令，聲請本院以84年度執字
    第2269號強制執行程序對原告強制執行，因原告財產不足清
    償債權，故本院乃於84年3 月27日發給被告84板院民執速字
    第15542 號債權憑證，惟被告係遲至95年3 月16日始具狀聲
    請強制執行等事實，為被告自陳在卷（見本院95年8 月15日
    言詞辯論筆錄），復經本院依職權調閱本院84年度執字第22
    69號、95年度執字第9655號執行卷宗核閱上情無訛。而被告
    雖以其前經本院核發債權憑證所載日期固為84年3 月27日，
    惟前揭債權憑證自無可能於上開期日送達予被告，則本件執
    行程序當於被告領取債權憑證時方為終結，時效自開始重新
    啟算等語資為抗辯。然查，被告所取得本院82年度促字第77
    15號支付命令之執行名義，既於84年間聲請本院強制執行後
    ，因原告無財產可供執行，而由本院發給84年3 月27日84板
    院民執速字第15542 號債權憑證，故依票據法第22條第1 項
    、第2 項，及85年10月9 日修正前強制執行法第4 條第3 項
    之規定，被告之上開票款請求權，即因聲請強制執行而中斷
    時效，並於前揭債權憑證成立時重行起算5 年，故本院84板
    院民執字第15542 號債權憑證應自其送達時之84年3 月31日
    起重行起算5 年，至89年3 月31日即消滅時效完成，則被告
    再於時效完成後之95年3 月16日，復持前開債權憑證聲請強
    制執行，揆諸前開說明，亦無中斷時效及重行起算時效期間
    之問題，原告自得於本院82年度促字第7715號支付命令之執
    行名義成立後，援引時效抗為抗辯而拒絕給付，至為灼然。
六、從而，原告依強制執行法第14條第1 項之規定，提起本件債
    務人異議之訴，請求撤銷本院95年度執字第9655號清償債務
    強制執行事件所為之強制執行程序，即屬有據，應予准許。
七、據上論結，本件原告之訴為有理由，依民事訴訟法第78條，
    判決如主文。
中    華    民    國    95    年    8     月    31    日
                  民事第三庭    法  官  邱靜琪
以上正本係照原本作成
如對本判決上訴，須於判決送達後20日內向本院提出上訴狀
中    華    民    國    95    年    8     月    31    日
                                書記官  白俊傑


司法院資訊處製作；財團法人民間司法改革基金會備份。
